【裁判字號】    98,交抗,1655
【裁判日期】    980722
【裁判案由】    違反道路交通管理處罰條例
【裁判全文】
臺灣高等法院交通事件裁定            98年度交抗字第1655號
抗  告  人
即受處分人  甲○○
上列抗告人因違反道路交通管理處罰條例案件，不服臺灣板橋地
方法院中華民國98年6月4日裁定（98年度交聲字第859 號），提
起抗告，本院裁定如下：
    主  文
抗告駁回。
    理  由
一、原處分機關（臺北市交通事件裁決所）以抗告人即受處分人
    甲○○於民國98年3月2日下午1時50分，駕駛車牌號碼DW-70
    11號自用一般小客貨車，行經臺北市○○路時，因有「行經
    燈光號誌路口闖紅燈（紅燈左轉）」之違規行為，為警攔停
    舉發，爰依道路交通管理處罰條例第五十三條第一項之規定
    ，裁處罰鍰新臺幣（下同）2,700 元，並依同條例第六十三
    條第一項第三款（原裁決書漏載第一項第三款）規定，記違
    規點數3 點。原裁定認抗告人前揭違規事實明確，原處分機
    關所為上開裁罰並無不當，裁定駁回抗告人之異議等語。
二、抗告意旨略稱：原審未以違規照片或監視系統影像等證據認
    定伊違規，僅以員警與伊間並無嫌隙，而以員警作為證人之
    單方說詞而認定伊違規，惟員警可能為業績而為舉發，且本
    件違規舉發通知單上未記載詳細之違規地點，時間上又相距
    5 分鐘以上始舉發，於記憶上可能有誤，爰請求撤銷原裁定
    等語。
三、經查：
  (一)抗告人於上揭時地，因駕駛上開一般小客貨車有「行經燈光
    號誌路口闖紅燈（紅燈左轉）」之違規事實，為警當場攔停
    掣單舉發後，經原處分機關以抗告人違反道路交通管理處罰
    條例第五十三條第一項之規定，裁處罰鍰 2,700元，並依同
    條例第六十三條第一項第三款規定，記違規點數 3點等情，
    有臺北市交通事件裁決所98年4月1日以北市裁罰字第裁22-A
    EX748057號違反道路交通管理事件裁決書在卷可稽。
  (二)抗告人於原審訊問時自承其確於98年3月2日下午1 時50分許
    ，駕駛車牌號碼DW-7011 號車輛，行經臺北市○○路往臺北
    方向，後左轉至高架橋下，再左轉至大業路往北投方向一情
    不諱（原審卷第15頁反面）。又證人即舉發本件交通違規之
    員警藍健銘於原審結證稱：當日伊在臺北市○○路往北投方
    向上執行取締交通違規勤務，伊所在位置距離臺北市○○路
    65巷巷口約50公尺。伊看見抗告人駕駛之車牌號碼DW-7011
    號車輛原行駛在大業路往臺北方向，行至大業路65巷巷口時
    左轉至高架橋下，此時該處巷口號誌為綠燈，抗告人復欲由
    高架橋下左轉至大業路往北投方向時，其應遵循設置在前行
    向正前方大業路往北投方向之號誌，此時該號誌為紅燈，抗
    告人仍在紅燈情況下時左轉到大業路往北投方向，伊便舉發
    抗告人等語明確（原審卷第14反面至15頁），並有庭呈現場
    圖1份、違規現場照片3幀附卷可稽。衡情而論，證人藍健銘
    於案發當時係臺北市政府警察局北投分局長安派出所員警，
    於本件案發當時又係職司取締交通違規勤務，且與抗告人間
    素昧平生又無怨懟，其所為之證詞復受刑法偽證罪責之擔保
    ，應無故意設詞誣陷受處分人之動機與必要。至本件雖無員
    警執勤全程錄影帶或照片以供佐證，惟道路交通管理處罰條
    例第七條之二規定既容許員警得以當場所見事實攔停舉發或
    逕行舉發，即係立法者考量交通違規事件發生往往係在瞬間
    或係由交通勤務警察執行勤務時，恰巧目睹之違規情事，事
    實上不便立刻以攝影、錄影器材取證之情形所在多有，且該
    等違規事實由人之感官即可充分判定，非必以科學儀器始能
    偵測得知（相對於此，超速、或酒醉駕車等人之感官不當然
    即可判定之違規行為，則規定於同條第一項第六款需科學儀
    器採證始能逕行舉發），為達其維護交通秩序、安全之行政
    目的，故特別立法賦予勤務警察得當機處分之權限。且舉發
    員警於司法審查之訴訟程序上立於證人之地位而證述其當時
    親身目擊及見聞之交通違規行為經過，亦屬於法定證據方法
    之一之人證證述，於法亦不有違，至於舉發員警立於證人之
    地位所為之證述是否可採，此乃交通法庭依經驗及論理法則
    判斷其證明力為何而得否採擇之心證層次，斷不可以舉發員
    警作為證人之所述，因不可能反於其先前所為舉發或遽謂其
    有績效壓力或獎金激勵而認均不可採，而全盤否定其立於證
    人地位所為之陳述。是員警之舉發事實，於原審訊問中既已
    居於證人之地位，具結陳述其所親身目擊及見聞本件抗告人
    於駕駛上開自用小客車行經前開路段有「行經燈光號誌路口
    闖紅燈（紅燈左轉）」之違規事實，並無明顯之錯誤，自堪
    採為認定抗告人交通違規之憑據。至抗告人另以本件違規舉
    發通知單上未記載詳細之違規地點，時間上又相距5 分鐘以
    上始來舉發，員警於記憶上可能有誤云云置辯，然抗告人是
    否違規一情，與員警發覺違規進而舉發之時間間隔長短無關
    ，縱員警發現違規後有所耽擱始舉發，亦無礙抗告人違規情
    事之認定，況抗告人所稱之相隔數分鐘之間隔，仍為一般可
    容忍之合理範圍，又證人於原審結證時已明確證述抗告人所
    駕車輛行駛路徑，與抗告人所述之行徑相符，並非一概指述
    抗告人違規，並在舉發違反道路交通管理事件通知單上記載
    違規地點為大業路（原審卷第6 頁），就舉發之時間、地點
    及過程並無不合常理或矛盾之處。抗告人徒憑臆測之詞，指
    責本件員警可能為業績而為舉發云云，自不足採。
四、綜上所述，原審以抗告人上開交通違規行為明確，原處分機
    關依道路交通管理處罰條例第五十三條第一項、第六十三條
    第一項第三款規定，裁處受處分人罰鍰2,700 元，並記違規
    點數3 點，並無違誤，而駁回抗告人之異議，經核並無不當
    。抗告人猶執前詞指摘原裁定為不當，為無理由，應予駁回
    。
據上論斷，應依道路交通案件處理辦法第二十六條，刑事訴訟法
第四百十二條，裁定如主文。
中    華    民    國    98    年    7     月    22    日
            刑事第二十一庭審判長法  官  蘇隆惠
                                法  官  曾家貽
                                法  官  楊力進
以上正本證明與原本無異。
不得再抗告。
                                書記官  楊麗娟
中    華    民    國    98    年    7     月    23    日


司法院資訊處製作；財團法人民間司法改革基金會備份。
